臺灣新北地方法院民事判決
110年度訴字第3012號
原      告  賴瑞珍  
被      告  王美秀  
上列當事人間請求債務人異議之訴事件，經本院於民國111年4月
18日言詞辯論終結，判決如下：
    主  文
一、本院110年度司執字第139751號清償票款強制執行事件，對
    原告所為如附表所示本票債權，於超過新臺幣（下同）185
    萬元之強制執行程序，應予撤銷。
二、原告其餘之訴駁回。
三、訴訟費用由被告負擔61%，餘由原告負擔。
    事實及理由
壹、程序部分：
    按訴狀送達後，原告不得將原訴變更或追加他訴。但擴張或
    減縮應受判決事項之聲明者，不在此限，民事訴訟法第255
    條第1項第3款定有明文。本件原告起訴時之聲明為：本院11
    0年度司執字第139751號兩造間強制執行事件之強制執行程
    序應予撤銷。嗣於審理中確認尚未清償被告借款之金額為85
    萬元，乃於111年3月9日當庭變更聲明為：本院110年度司執
    字第139751號兩造間強制執行事件之強制執行程序超過85萬
    元部分應予撤銷等情，有民事起訴狀及言詞辯論筆錄附卷可
    證（本院卷第9頁、第47頁）。經核原告所為訴之變更係減
    縮應受判決事項之聲明，核與規定並無不合，應予准許。
貳、實體部分
一、原告起訴主張：原告向被告所借款項435萬元，已於民國109
    年6月27日以現金20萬元及開立臺灣中小企銀建成分行支票8
    0萬元方式共清償100萬元，尚積欠335萬元，加計利息5萬元
    ，合計340萬元，因而開立340萬元本票。嗣原告又於109年1
    1月15日以龍潭土地貸款取得資金，而以現金250萬元存入被
    告設立於第一銀行帳戶，被告取走現金，未將本票返還原告
    ，原告實際上尚欠被告借款金額85萬元等語。並聲明：本院
    110年度司執字第139751號兩造間強制執行事件之強制執行
    程序超過85萬元部分應予撤銷。
二、被告則以：兩造於109年6月中旬確認原告對於被告之債務為
    435萬元，原告嗣於109年11月15日清償250萬元，債務餘額
    為185萬元等語，資為抗辯。並聲明：原告之訴駁回，訴訟
    費用由原告負擔。
三、本院之判斷：
（一）經查，被告執有原告簽立如附表所示之本票（下稱系爭本票），因到期日後提示未獲付款，乃向本院民事執行處聲請准予強制執行，經本院以110年度司票字第7026號裁定（下稱系爭本票裁定）准許強制執行，被告復執系爭本票裁定及確定證明為執行名義，向本院民事執行處聲請對被告財產340萬元範圍內為強制執行，經本院以110年度司執字第139751號受理（下稱系爭執行事件），因執行標的相同併入本院109年度司執字第155029號執行程序執行，執行程序尚未終結等情，業經本院調取上開案件全卷核閱無誤。
（二）按本票乃文義證券及無因證券，本票上之權利義務，依票
      上所載文義定之，與其基礎之原因關係各自獨立。故本票
      上權利之行使，不以其原因關係存在為前提。至票據債務
      人以自己與執票人間所存抗辯事由，對抗執票人，固為法
      之所許，惟應由票據債務人就此抗辯事由負舉證責任。兩
      造就系爭本票係擔保原告向被告借款債務等情，迄未爭執
      ，自堪信為真實。而原告主張系爭本票所擔保之借款債務
      業據其一部清償，而於超過85萬元部分不存在，自應由原
      告就債務清償負舉證之責。
（三）原告起訴主張其向被告借款435萬元，於109年11月15日貸
      款清償250萬元，尚欠被告借款金額為185萬元等語；於11
      1年3月9日言詞辯論則表示：兩造於109年6月13日會算結
      果為借款餘額為435萬元，6月27日償還100萬元，所以開
      立3張共340萬元本票，之後又清償250萬元，所以原告欠
      被告借款為85萬元加利息5萬元等語：於111年4月18日當
      庭具狀表示，兩造於109年6月27日會算結果，原告尚欠被
      告金額為340萬元，故開立系爭本票，原告於109年11月5
      日還款250萬元，原告尚欠被告金額為90萬元等語，有民
      事起訴狀、言詞辯論筆錄及陳述狀附卷可參（本院卷第9
      頁、第49頁、第71頁）。原告就兩造間會算借款餘額結果
      、會算時間及會算後原告再清償金額等事項，前後說詞反
      覆不定，其真實性顯有疑慮而難憑信。茲觀諸原告起訴狀
      檢附兩造Line對話內容，被告表示原告尚欠其435萬元左
      右，扣除11月15日已給付250萬元，本金尚欠185萬元等語
      ，有Line簡訊內容附卷可證（本院卷第11頁）。而被告就
      此事實並不爭執，自堪信為真實。至於原告主張雙方結算
      後，其清償之金額除兩造所不爭執之250萬元外，其尚有
      於109年6月27日以現金20萬元及面額80萬元支票，共計清
      償被告100萬元等情，並提出經被告於支票背面簽名之到
      期日為109年6月27日、面額為80萬元之支票為證（本院卷
      第53頁，下稱系爭支票）。惟被告否認有受領20萬元，被
      告雖受領系爭支票，然系爭支票經被告提示後遭退票等情
      ，亦有被告提出第一銀行帳戶存摺明細及代收款項紀錄簿
      存卷足憑（本院卷第59頁、第61頁）。是原告主張兩造借
      款餘額結算後，尚有清償被告100萬元，顯屬無據。至於
      原告主張兩造係於109年6月27日會算，會算結果為340萬
      元，並開立系爭本票為據等情。然審諸如附表所示之系爭
      本票，除編號3之發票日係109年6月27日外，其餘編號1、
      2之發票日分別為同年月13日及25日等情，有系爭本票影
      本附卷可證（本院卷第73頁）。倘系爭本票確實係於109
      年6月27日兩造會算雙方間借貸餘額後所開立，衡情系爭
      本票之發票日應均為109年6月27日，此與如附表所示編號
      1及編號2之發票日均早於109年6月27日之情，所有不同。
      因此，原告主張兩造於109年6月27日會算結果，欠款餘額
      為340萬元，並開立系爭本票為據等情，與常情有違，自
      難採信。基上，原告就其與被告間存有435萬元借款債務
      ，原告除於109年11月15日清償被告250萬元外，尚有清償
      100萬元之事實，並未提出具體事證以實其說，自難採信
      。
（四）末按執行名義成立後，如有消滅或妨礙債權人請求之事由發生，債務人得於強制執行程序終結前，向執行法院對債權人提起異議之訴，強制執行法第14條第1項前段定有明文。所謂消滅債權人請求之事由，係指足以使執行名義之請求權及執行力消滅之原因事實，如清償、提存、抵銷、免除、混同、債權之讓與、債務之承擔、解除條件之成就、和解契約之成立，或類此之情形而言（最高法院94年度台上字第671號判決參照）。查系爭本票係用於擔保原告對被告所負借款債務，而原告對於被告之借款餘額經會算及清償後為185萬元（計算式：435萬元－250萬元＝185萬元），業經本院認定如上，則原告執此為由提起債務人異議之訴，主張系爭執行事件對原告所為之執行程序，於超過185萬元之範圍內應予撤銷，即屬有據，逾此部分請求，難認有據，應予駁回。
四、結論：原告僅能證明系爭本票擔保之借款債務僅餘185萬元
    。從而，原告依強制執行法第14條第1項前段規定提起本件
    債務人異議之訴，請求撤銷本院110年度司執字第139751號
    清償票款強制執行事件，對原告所為系爭本票債權，於超過
    185萬元部分之強制執行程序，為有理由，應予准許。至原
    告逾上開範圍之請求，為無理由，應予駁回。　
五、本件事證已臻明確，兩造其餘之攻擊或防禦方法及所用之證
    據，經本院斟酌後，認為均不足以影響本判決之結果，爰不
    逐一論列，附此敘明。
六、據上論結，本件原告之訴為一部為有理由，一部為無理由，
    因此判決如主文。
中　　華　　民　　國　　111 　年　　5 　　月　　 4　　日
                  民事第七庭    法　官　王婉如
以上正本係照原本作成。
如對本判決上訴，須於判決送達後20日內向本院提出上訴狀。如
委任律師提起上訴者，應一併繳納上訴審裁判費。
中　　華　　民　　國　111 　　年　　5 　　月　　 4　　日
                                書記官  鄔琬誼 
附表：
編號 發票日 票面金額 到期日 票號  1 109年6月13日  2,200,000元 110年2月28日 TH0000000  2 109年6月25日    400,000元 110年2月28日 TH0000000  3 109年6月27日    800,000元 110年2月28日 TH0000000